---
title: "[ENSAE, 2A] Séminaire statistique 2023"
author: "Hassan Maissoro/ Léa Joly / Antoine Klein"
output: 
  html_document:
    toc : true
    toc_depth : 4
    number_sections: true
    theme: readable
    highlight: tango
    toc_float:
      collapsed: false
      smooth_scroll: false
    css: style.css
    fig_width: 8
    fig_height: 3
date: "2023-03-17"
---

```{r setup, include=FALSE}
knitr::opts_chunk$set(echo = TRUE, message = FALSE, warning = FALSE)
```

```{r}
install.packages("manipulateWidget")
install.packages("tseries")
install.packages("zoo")
install.packages("dygraphs")
install.packages('pls')
install.packages("forecast", dependencies = TRUE)
install.packages("ggplot2")
```


<p id = "p_"><b> Sujet : modélisation de la production d'électricité d'un barrage </b></p>
```{r}
library(data.table)
library(magrittr)
library(dygraphs)
library(manipulateWidget)
library(pls)
require(zoo) #format de serie temporelle pratique et facile d'utilisation (mais plus volumineux)
require(tseries) #diverses fonctions sur les series temporelles
library(forecast)
libra
```



# Données

Les données utilisées dans le cadre de ce séminaire ont été simulées.
On se concentre sur un seul barrage hydroélectrique.
 
- `date` : date d'observation de la mesure.
- `y` : production électrique du barrage.
- `x` : hauteur du cours sur lequel est implanté le barrage, mesurée par une station placée en amont du barrage.

```{r fig.width=8, fig.height=5, fig.align='center'}
#On change le path
path <- "~/work/ENSAE_Seminaire_Stat"
setwd(path) #definit l'espace de travail (working directory ou "wd")
getwd() #affiche le wd
# Import des données
dt <- readRDS("./data.RDS")

# Visualisation
gy <- dygraph(data = dt[, .(date, y)],main = "Production électrique",
              xlab = "date", ylab = "y", group = "rowData") %>% 
  dyOptions(colors = "blue")
gx <- dygraph(data = dt[, .(date, x)],main = "Hauteur du cours d'eau",
              xlab = "date", ylab = "x", group = "rowData")%>% 
  dyOptions(colors = "green")

manipulateWidget::combineWidgets(list = list(gy, gx), nrow = 2)
```


**Remaque :**

- Les chutes de la production vers `0`. On ne sait pas exactement pourquoi.
    * Barrage en non actif ?
    * Est-ce qu'on peut les modéliser ?
- Les piques de la hauteur du cours d'eau sont observés pendant l'hiver.

# Modélisation
 
*Objectif :* améliorer la méthode initiale.

*Questions :*

- comment faire un découpage train/test lorsque les données sont temporelles ?
- comment faire une validation croisée sur des séries temporelles ?

*Choix du coupage train/test :*
```{r}
dt[, range(date)]
```

- train sur 2021 - 2022 ;
- test sur 2023.

*Horizon de prévision :* on se concentre sur l'horizon : **J+1**.

*Mesure d'erreur de prévision : *
```{r}
get_rmse <- function(y_true, y_prev){
  sqrt(mean( (y_true - y_prev) ** 2 ))
}
```


## Méthode à améliorer

La méthode initialement implémentée consiste à faire la moyenne des 4 derniers jours.

```{r}
# Crée des variables lag
lag_names <- paste0("y_lag_", 1:4)
dt_prev <- copy(dt)

dt_prev[, c(lag_names) := shift(x = y, n = 1:4, type = "lag")]
dt_prev <- na.omit(dt_prev)

# On calcule les prévisions
dt_prev[, prev := rowMeans(.SD), .SDcols = lag_names]

# Prévision
dt_init_prev <- dt_prev[year(date) <= 2022, prev := NA]
```

```{r}
rmse_init <- get_rmse(y_true = dt_init_prev[ !is.na(prev), y],
                      y_prev = dt_init_prev[ !is.na(prev), prev])
rmse_init
```

```{r fig.width=8, fig.height=3, fig.align='center'}
dygraphs::dygraph(data = dt_init_prev[, .(date, y, prev)], main = "prev vs true") %>% 
  dygraphs::dySeries(name = "prev", color = "red")
```

- Analysez le graphique ci-dessus.

## Améliorations

### Ajout de covariables

Les covariables peuvent être des :
 
- retards de `y` ;
- retards de `x` ;
- agrégats de retards `y` et/ou de `x`.

```{r}
## Ajout de lag de x et de y
dt_model <- copy(dt)
dt_model[, c(paste0("y_lag_", 1:14)) := shift(x = y, n = 1:14, type = "lag")]
dt_model[, c(paste0("x_lag_", 1:14)) := shift(x = x, n = 1:14, type = "lag")]
dt_model <- na.omit(dt_model)
```

```{r}
dt_train <- dt_model[year(date) <= 2022]
dt_test <- dt_model[year(date) > 2022]
```

### PLS 

Régression des moindres carrés partiels (PLS). Le nombre de composantes à conserver est déterminé par validation croisée sur les données d’apprentissage. Référence : [cliquer ici](https://www.math.univ-toulouse.fr/~besse/Wikistat/pdf/st-m-app-sparse-pls.pdf) ;

- PLS que sur les retards de la production `y` ;

```{r}
ylag <- paste0("y_lag_", 1:14)

## Estimation du modèle
pls_prod <- pls::plsr(formula = y ~ .,
                      data = dt_train[, .SD, .SDcols = c("y", ylag)],
                      validation = "CV")
## Take optimal ncomp
rmsepcv.pls <- pls::MSEP(pls_prod, estimate = 'CV')
ncp.optim <- which.min(rmsepcv.pls$val["CV", , ]) - 1
ncp.optim <- ifelse(ncp.optim == 0, 1, ncp.optim)

# prevision
prev_pls <- predict(object = pls_prod, newdata = dt_test, ncomp = ncp.optim)

## On borne les prévisions si elles sont inférieures à 0
prev_pls <- ifelse(prev_pls[, 1, 1] < 0, 0, prev_pls[, 1, 1])
prev_pls <- unname(prev_pls)
```

```{r}
rmse_pls <- get_rmse(y_true = dt_test[, y], y_prev = prev_pls)
rmse_pls
```

```{r fig.width=8, fig.height=3, fig.align='center'}
dt_prev_pls <- rbind(
  copy(dt_test)[, .(date, y)][, prev_pls := prev_pls],
  copy(dt_train)[, .(date, y)][, prev_pls := NA]
)

dygraphs::dygraph(data = dt_prev_pls, main = "PLS - prev vs true") %>% 
  dygraphs::dySeries(name = "prev_pls", color = "red")
```


*TO DO : *
 
- Comparez ce rmse à celui de la prévision initiale ;
- Ajoutez les covariables en `x_` dans le modèle. Est-ce qu'il y a une amélioration ? Pourquoi ?
- Créez d'autres agrégats de lags et ajoutez les au modèle. Est-ce qu'il y a une amélioration ?

### LS
 
- Implémenter une régression linéaire. Comparez-là à votre meilleur modèle PLS ?
- Référence : [cliquez ici.](https://bookdown.org/evraloui/lbira2110/modeles-lineaires.html)

### ARIMA
 
- Implémenter un modèle type ARIMA. Comparez-le aux modèles PLS et LS.
- Référence : 
    * [Pour formater les données ;](https://essicolo.github.io/ecologie-mathematique-R/chapitre-temps.html#m%C3%A9thode-ses)
    * [Pour le modèle.](https://essicolo.github.io/ecologie-mathematique-R/chapitre-temps.html#la-m%C3%A9thode-arima)

```{r}
# Import des données
dt <- readRDS("./data.RDS")
#On lisse le modèle : si y=0 on prend la valeur précédente
for (i in (1:dim(dt)[1])) {
  if (dt[i,2] == 0) {
    print("Nul")
    dt[i,2] <- dt [i-1,2]
  }
  
}
dt_train <- dt[year(date) <= 2022]
dt_test <- dt[year(date) > 2022]
dt_train
```
```{r}
#Tendance linéaire
dates <- as.yearmon(seq(from=1986+2/12, to=2007+3/12, by=1/12)) #
spread <- zoo(data$spread, order.by=dates)
summary(lm(dt_train))
```

```{r}
xm.source <- zoo(dt_train[[2]]) #convertit le premier element de data en serie temporelle de type "zoo"
xm.source_vrai <- zoo(dt[[2]])
T <- length(xm.source)
xm <- xm.source[1:(T-4)] #supprime les 4 dernieres valeurs
plot(xm)

```
```{r}
fit <- auto.arima(xm)
plot(forecast(fit,h=4))
dygraphs::dygraph(data = xm.source_vrai, main = "PLS - prev vs true") %>% 
 dygraphs::dySeries(name = forecast(fit,h=4), color = "red")
```


```{r}
acf(xm, lag.max = 600) #
axis(side=1,at=seq(0,600,50)) #
```

```{r}
desaison <- xm-lag(xm,-30) #
par(mfrow=c(1,2)) #
plot(desaison)
acf(desaison, lag.max = 600)
```
```{r}
par(mfrow=c(1,2)) #
plot(desaison)
pacf(desaison, lag.max = 600)
```
```{r}
#### Q4 ####
#Hypothèse nulle : la série a une racine sur le cercle unité / H1: Stationarité
pp.test(xm) #
#On veut une p-valeur inférieure à 0.05 : ce n'est pas le cas avec la série initiale
```

```{r}
desaison <- xm-lag(xm,-30) #
pp.test(desaison)
```
```{r}
par(mfrow=c(1,2)) #
acf(desaison,lag.max = 600); pacf(desaison, lag.max = 600)
axis(side=1,at=seq(0,600,50))
```

    
### Modèle ML
 
- Implémenter un modèle de Machine Learning de votre choix. Comparez-le aux modèles PLS, LS et ARIMA.
- Référence : [voici une indication.](https://topepo.github.io/caret/).

### Lien entre `y` et `x`
 
- Est-ce que `x` apporte une information sur la prévision de `y` ?

 









